臺灣嘉義地方法院民事判決　　　　　　　 95年度訴字第545號
原　　　告　武宦宗即武煥忠）.
訴訟代理人　盧奇南律師
複代理人　　邱川崎律師
被　　　告　丁○○
　　　　　　　　　　　　8號
　　　　　　乙○○
前二人共同
訴訟代理人　劉意律師
複代理人　　林恒毅律師
　　　　　　黃文力律師
上列當事人間請求損害賠償事件，於民國96年8月27日言詞辯論
終結，本院判決如下：
    主      文
原告之訴及假執行聲請均駁回。
訴訟費用由原告負擔。
    事實及理由
壹、程序方面：
一、 按訴狀送達後，原告不得將原訴變更或追加他訴，但擴張
     或減縮應受判決事項之聲明者，不在此限，民事訴訟法第
     255條第1項第3款定有明文。本件原告起訴時原聲明：被告
     應給付原告新臺幣（下同）5,436,000元，並自起訴狀繕本
     送達被告之翌日起至清償日止，按年息百分之五計算之利
     息。嗣於訴訟進行中，擴張訴之聲明為：被告應給付原告
     5,824,487元，並自起訴狀繕本送達被告之翌日起至清償日
     止，按年息百分之五計算之利息，經核與法尚無不合，應
     予准許。
二、又本件原告起訴狀未表明其請求依據，經本院闡明後，其原
    本主張之請求權依據為民法第184條第1項、第2項、第185條
    及第195條，之後又更改為依據民法第184條、第185條及第
    195 條第1項、第227條及第360條請求，嗣經本院訊明請其
    確定請求依據及聲明後，於96年4月2日確定為其主張為依據
    民法第184條第1項、第185條及第195條，主張被告侵害原告
    之商譽權及名譽權，其餘契約責任及民法第184條第2項不主
    張，有本院96年4月2日言詞辯論筆錄可稽，此合先敘明。
貳、實體方面：
一、本件原告起訴主張：
（一）原告承包嘉義市協同中學及宏仁中學伙食團，於民國93年
      10 月1日向被告夫妻共同經營之烤鴨店購買烤鴨，以作為
      當天供應中餐之主食，未料兩所學校學生於中午進食後，
      陸續發生上吐下瀉之食物中毒症狀，中毒者計有上百多人
      ，中毒學生經學校送醫檢驗，確認係食物中毒，嗣經嘉義
      縣衛生局緊急將當天中午原告所供應之食物分別封存送驗
      後發現，就金黃色葡萄球菌毒素檢驗項目，烤鴨呈現陽性
      反應，屬於A型金黃色葡萄球菌腸毒素。
（二）被告於當日上午九時半許，裝箱分別送到兩校交付伙食團
      廚房工作人員，並於交付時交代說烤鴨剛做好，是熱的，
      不用加熱可直接食用，以致協同中學廚師戊○○依其指示
      直接將烤鴨倒入伙食團食物分裝筒內，提供分配學生食用
      ，而宏仁女中伙食團廚房丙○○亦依被告之指示將被告送
      來之烤鴨直接倒入食物分裝筒內，嗣經訴外人甲○○發現
      不宜，應重新加熱過後，始可供進食，因而再將分裝筒內
      之烤鴨倒出炒過，嗣因其他食物如高麗菜捲，做好後倒入
      原先分裝烤鴨之菜筒內，以致受到烤鴨所含有之A型金黃
      色葡萄球菌腸毒素所感染，而協同中學伙食團則因廚師戊○○依被告交代直接提供進食，分裝筒內未曾更換，並倒
      入其他食物，致提供協同中學之其他食物，經檢驗結果均
      無感染該毒素。從而益足證明提供宏仁女中之高麗菜捲等
      係受烤鴨所帶毒素感染，至為明確。
（三）被告等於該日烘烤之烤鴨原本應等到冷卻後再裝箱運送，
      因時間太趕，在沒有完全冷卻之前，就進行裝箱，以致高
      溫密封而腐壞，而產生金黃色葡萄球菌腸病毒，業據被告
      丁○○於案發時向媒體坦承，此有呈庭之媒體報導可稽。
      又據協同中學於新聞記者採訪時表示，校長萬德樹當天中
      午因未吃鴨肉，並無異樣，總務主任藍祚明吃了三塊鴨肉
      ，肚子痛且嘔吐，懷疑是鴨肉有問題。且本件食物中毒發
      生後，被告丁○○於記者採訪時，亦自承表示「他們供應
      協同中學與宏仁女中兩校的鴨肉，是今天凌晨就進行調理
      烘焙，原本應該等到冷卻之後，再裝箱運送，可能是因為
      時間太趕，在沒有完全冷卻之前，就進行裝箱，以致於因
      高溫密封而腐壞。」云云，此有呈庭之聯合報、台灣時報
      、自由時報及中國時報於93年10月2日之報導可資證明，
      進而足以證明烤鴨因高溫密封腐壞產生毒素甚明。且查高
      溫烘烤之烤鴨，在未冷卻時裝箱密封，若操作環境不良及
      操作人員衛生不良亦會產生金黃色葡萄球菌，亦有行政院
      衛生署之回函可稽，故烤鴨中有金黃色葡萄球菌，應係被
      告操作環境不良及操作衛生不良在未冷卻時裝箱密封所致
      。
（四）查被告所出售予原告之烤鴨，既經行政院衛生署藥物食品
      檢驗成績單證明具有A型金黃色葡萄球菌腸毒素，顯有違
      反食品衛生管理法第11條第4款之規定，依民法第184條第
      2項及民事訴訟法第281條規定「法律上推定之事實無反證
      者，毋庸舉證。從而本件被告出售之烤鴨既有違反保護他
      人之法律，依法律推定其有過失，原告對之並不負舉證之
      責任。
（五）被告之烤鴨店係被告夫妻所共同經營，且被告乙○○亦均
      在場幫忙製作與販賣，被告等共同製造含有A型金黃色葡
      萄球菌腸毒素之烤鴨出售與原告，做為協同中學及宏仁女
      中之學生食用，導致學生食後中毒，業經行政院衛生署檢
      驗證實在案。並查被告等所烘烤之烤鴨含有A型金黃色葡
      萄球菌腸毒素，究係被告中何人所為？雖無法證明，但依
      民法第185條之規定均應對原告以下之損害負連帶賠償之
      責：
1、對學生之醫藥費用及慰問金：對協同中學食物中毒同學支出
   256,611元和解金，另對宏仁女中食物中毒同學支出196,176
   元和解金。
2、登報啟示費用：本件食物中毒後，原告以協同中學校長名義
   登報致歉啟事，支出登報費用計支出35,000元。
3、營業損失：
（1）中毒當日中午營業損失：宏仁女中68,000元（1700人×40
     元＝68,000元），協同中學4,200元（1105人×40元＝44,
     200元）。
（2）本件中毒發生後，原告即遭協同中學勒令終止契約，停止
     經營，直至95年2月間始再恢復經營，停止期間長達1年4月
     之久，該校伙食團以每天供應1200人份計算，並扣除週末
     及國定假日，合計停業342天，並以每人份扣除成本及人事
     費用等，每人份實得利潤以5元計算，計營業損失2,052,00
     0元。計算方法：停業天數342天×每天供應數量1200人份
     ×每份利潤5元＝2,052,000元而宏仁女中則遭勒令停業15
     天，每天供應1500人份，計營業損失112,500元正。計算方
     法：停業天數15天×每天供應數量1500人份×每份利潤5元
     ＝112,500元，以上合計營業損失2,164,500元。
4、被告因本次事件違反食品衛生管理法，被檢察官緩起訴命令
   支付公益獻金20,000元，並受嘉義縣衛生局罰鍰40,000元，
   合計60,000元。
5、本件被告出售與原告之烤鴨供學生食用後，引起食物中毒，
   原告除遭受學校勒令停止營業外，名譽、信用遭受嚴重打擊
   與損害，更導致無法擴展營運及經濟上之困難，精神倍加痛
   苦，且依民法第195條第1項前段規定「不法侵害他人之身體
   、健康、名譽或自由者，被害人雖非財產上之損失，亦得請
   求相當之金額。」，爰依民法第195條第1項前段之規定請求
   被告等連帶賠償原告之慰撫金3,000,000元。
（六）另被告雖以其並不認識原告，且系爭烤鴨係出賣予訴外人
      甲○○云云，資為抗辯。惟查，原告所經營之富忠商行，
      其負責人自民國87年4月18日成立，迄今均由原告武宦宗
      （即武煥忠）負責，協同中學及宏仁女中伙食團係原告與
      該等中學訂約經營，訴外人甲○○雖係原告之配偶，但並
      非實際負責其對外協助採購，僅屬協助經營之代理行為而
      已，依法並不能以此據認為買賣當事人。且查發生食物中
      毒後，原告於94年4月21日以民雄雙福郵局第33號存證信
      函催請被告丁○○賠償因食物中毒所受之損害，被告接獲
      存證信函後，以嘉義中山路郵局第232 號存證信函函覆，
      除對其出售之烤鴨處理過程是否符合衛生表示存疑外，並
      表示願基於道義上之責任賠5萬餘元，足見其對原告主張
      向其購買烤鴨並無異議，此有該等存證信函可資證明，從
      而被告之抗辯，顯屬誤會。
（七）本件食物中毒發生後，雖經原告於94年4月21日以民雄雙
      福郵局第33號存證信函催請被告等賠償損害，但無效果，
      爰依侵權行為之法律關係請求被告應連帶給付原告5,824,
      487元。並聲明：1、被告應連帶給付原告5,824,487元，
      及自起書狀繕本送達之翌日起至清償日止，按年息百分之
      五計算之利息；2、訴訟費用由被告等負擔；3、願預供擔
      保請准予宣告假執行。
二、被告則抗辯：
（一）烤鴨買受者為訴外人甲○○而非富忠商行之事業主即原告
      武宦宗：按原告武宦宗主張系爭烤鴨乃係其向被告丁○○
      及乙○○所共同經營之烤鴨店所購買，惟原告武宦宗始終
      未提出任何證據證明其係烤鴨買受人，原告武宦宗既未證
      明其係向被告丁○○購買烤鴨，則如何證明當日富忠商行
      提供予宏仁女中及協同中學學生食用之烤鴨必定係被告丁○○所交付之烤鴨，抑或原告武宦宗另有向他人訂購烤鴨
      。基此，若原告武宦宗未證明其係其係向被告丁○○購買
      烤鴨，則縱使宏仁女中及協同中學當日發生食物中毒事件
      ，亦不能證明行政院衛生署藥物食品檢驗局檢驗含有A型
      金黃色葡萄球菌毒素之烤鴨必為被告丁○○所提供之烤鴨
      。
（二）被告乙○○為被告丁○○之妻，平時乙○○乃係家庭主婦
      ，負責家中事務及照顧小孩，僅於被告丁○○所經營之烤
      鴨店業務繁忙之際，方前往幫忙洗鴨、塞中藥、縫鴨，以
      分擔丈夫之辛勞（參照96年8月27日被告乙○○之當事人
      訊問筆錄），故被告乙○○並非與被告丁○○為系爭烤鴨
      店之共同經營者至明。復按，系爭烤鴨買賣契約存在於被
      告丁○○與甲○○之間，此觀事發後被告丁○○收到原告
      之存證信函，予以函覆，即可得而知，足證此事與被告乙○○全然無關。基此，原告武宦宗既主張被告乙○○與丁○○為烤鴨店共同經營人，該2人為共同侵權行為人，自
      應由原告武宦宗舉證證明被告乙○○同為加害人，否則，
      其起訴主張被告乙○○為共同侵權行為人即屬無理。
（三）按金黃色葡萄球菌最適生長溫度為37℃，生長溫度範圍為
      6℃至48℃，全鴨烹調溫度82℃經過15秒後，可殺死此菌
      ，此菌無法於300℃生存。經高溫烘烤之烤鴨，在未冷卻
      時隨即裝箱，不會產生此菌，此有行政院衛生署藥物食品
      檢驗局96年5月23日藥檢伍字第096009396號函、行政院衛
      生署藥物食品檢驗局96年4月23日藥檢伍字第0960007171
      號函可稽。經查，被告丁○○烘培烤鴨所使用之烤箱，溫
      度高達300℃以上，烘培烤鴨需費時約1小時，而參以上揭
      行政院衛生署藥物食品檢驗局函文可知，被告丁○○製作
      之系爭烤鴨，必定不含有金黃色葡萄球菌，故縱使原告武
      宦宗所提供予宏仁女中及協同中學學生食用之烤鴨確實係
      被告丁○○當日交付之烤鴨，然被告丁○○交付之烤鴨既
      經高溫長時烘焙，被告丁○○交付之烤鴨自不具有金黃色
      葡萄球菌。次查，原告武宦宗主張被告丁○○於發生中毒
      事件後，曾向報社記者陳述：「供應協同中學與宏仁女中
      兩校的鴨肉，是在今天凌晨就進行調理烘培，原本應該等
      到冷卻之後，再裝箱運送，可能是因為時間太趕，在完全
      沒有冷卻之前，就進行裝箱，以致於因高溫密封而腐壞。
      」等語，被告丁○○否認之，其自始未曾向報社記者為上
      揭陳述。故原告武宦宗主張被告丁○○曾向報社記者為上
      揭陳述，乃屬有利於原告之事實，應由原告負舉證之責。
      更況，依上揭行政院衛生署藥物食品檢驗局函文可知，經
      高溫烘烤之烤鴨，在未冷卻時隨即裝箱，不會產生此菌，
      故原告武宦宗主張烤鴨係悶壞才產生金黃色葡萄球菌等語
      ，委無足採。
（四）被告丁○○交付之烤鴨經高溫長時烘烤而不具有A型金黃
      色葡萄球菌毒素，已如前述。被告丁○○所提供之烤鴨於
      交付前既不具毒素，今原告武宦宗既主張當日其提供予協
      同中學與宏仁女中兩校之鴨肉為當時被告丁○○所交付，
      則應由原告武宦宗舉證證明其收受烤鴨後已盡完善保存，
      否則，如何證明烤鴨之A型金黃色葡萄球菌毒素係產生在
      交付前？抑或交付後？基此，原告武宦宗對於己盡妥善保
      存義務未為任何舉證，空言毒素係在交付前即已存在，自
      不可採。
（五）參照鈞院96年5月10日言詞辯論筆錄，證人戊○○、丙○○證述。「（被告訴訟代理人：廠商送過來的菜是否要炒
      過，再送給學生吃？）證人戊○○：都要炒過。……」、
      「（被告訴訟代理人：為何規定菜要炒過，才能送給學生
      吃？）證人戊○○：預防中毒。」、「（法官：為何老闆
      娘要說重新炒過？）證人丙○○：因為我們去上衛生講習
      ，說外食加工過的東西，一定要再加熱才可食用。……」
      ，由此可知，依標準作業流程，供應學校之熟食，應於出
      菜前先為熱炒，方能出菜。復查鈞院96年5月10日言詞辯
      論筆錄，證人戊○○證述。「（法官：後來有無加熱？為
      何未加熱？）證人戊○○：沒有。……」，由此可知，協
      同中學廚師戊○○於事發當日未將鴨肉熱炒。綜上所述，
      系爭烤鴨乃係加工之外食，依標準作業流程，理應加以熱
      炒方可出餐，且該烤鴨若經熱炒再出餐在時間上乃屬可能
      ，惟原告武宦宗僱傭之廚師卻不顧學生之生命健康，逕行
      未經熱炒即行出餐，故原告武宦宗未依衛生作業流程規定
      為加熱系爭烤鴨，應係導致學生食物中毒之原因。
（六）又被告丁○○所交付之烤鴨係於當日早上8點30分至9點期
      間先後分別送達宏仁女中及協同中學（參照96年8月27日
      被告丁○○、乙○○之當事人訊問筆錄），距離中午用餐
      時間尚有約3時，被告丁○○自無可能陳稱烤鴨毋庸加熱
      即可出餐直接食用等語。參以上揭行政院衛生署藥物食品
      檢驗局函文可知，全鴨烹調溫度82℃經過15秒後，可殺死
      此菌，而一般熱炒溫度及時間均高於82℃且逾15秒，基此
      ，縱使原告武宦宗所經營之富忠商行當日提供予協同中學
      與宏仁女中兩校之鴨肉確實為當時被告丁○○所交付，然
      原告武宦宗所僱傭之廚師倘依食品衛生標準作業流程，就
      供應學校之熟食於出菜前先為熱炒，則縱使被告丁○○製
      作之烤鴨於交付前已具有A型金黃色葡萄球菌毒素，然熱
      炒後，A型金黃色葡萄球菌毒素必然無法生存，顯見，學
      生發生中毒事件與原告武宦宗所僱傭之廚師未依作業流程
      熱炒有關，而與被告丁○○無關。
（七）茲就原告武宦宗於96年2月26日所提民事更正準備書狀中
      主張其所受損害，茲答辯如下：
1、醫療費用及慰問金部分：就原告與協同中學及宏仁女中所成
   立之和解協議書首開第1段乃謂：「本次事故緣為民國93年
   10月01日，乙方所屬之教職人員與學生……分別於食用甲方
   當日所提供之餐點後，而陸續有……食物中毒之情形發生」
   ，由該和解協議書內容以察，原告乃係因其所提供之93年10
   月01日當日之餐點而與協同中學及宏仁女中成立和解，然查
   ，原告當日提供之餐點並非僅有烤鴨，尚有其他食物，且經
   行政院衛生署藥物食品檢驗成績單可知，除烤鴨之外，尚有
   高麗菜卷等食物亦感染毒素，故原告與協同中學及宏仁女中
   所成立之和解協議書並非單純就烤鴨部分而為和解，故原告
   主張就此和解金額應由被告負責賠償，洵為無理。
2、又原告乃係主張其商譽及名譽權受損，而以侵權行為損害賠
   償請求權為本案主張，惟關於原告之商譽與名譽是否因被告
   所提供之烤鴨而受損，已非無疑，且被告提供之烤鴨是否於
   交付原告之前已具毒素，抑或係原告本保存烤鴨不當，非無
   疑問，故原告首先應證明被告所提供之烤鴨於交付時，已不
   具安全品質，意即，原告應舉證確實係被告所提供的烤鴨具
   有毒素，方釀致本件中毒事件，且因此中毒事件而致原告之
   商譽及名譽權受有損害。至於原告所主張因中毒事件而致其
   支付和解金，此和解金是否即為原告之商譽及名譽權之損害
   ，亦有疑問，意即，縱使被告確有侵害原告之商譽及名譽權
   ，然並不當然致生支付和解金之結果，行為與損害之間並無
   因果關係，故原告據侵權行為損害賠償請求權為此部分主張
   ，容有未洽。
3、登報啟示費用部分：此部分費用，亦與原告主張因商譽及名
   譽權受損之侵權行為損害賠償請求權無關，蓋縱使被告確有
   侵害原告之商譽及名譽權，然商譽及名譽權受損並不當然致
   生支付「以協同中學校長名義登報致歉所生登報費」之結果
   ，行為與損害之間並無因果關係，故原告據侵權行為損害賠
   償請求權為此部分主張，顯屬無據。
4、營業損失部分：原告主張其係因此食物中毒事件，方遭協同
   中學終止契約及宏仁女中停業，致受有營業損失，亦屬無稽
   ，蓋原告自稱其提供餐飲每人份利潤為5元，不知其計算基礎
   何在？且縱使本件中毒事件確係因被告所提供之烤鴨所致，
   致使原告之名譽及商譽受損，然名譽及商譽受損並不當然致
   生原告遭受終止契約及停業之結果，行為與損害之間並無因
   果關係，故原告此部分請求，純屬無理。
5、公益獻金及罰鍰部分：縱使本件中毒事件確係因被告所提供
   之烤鴨所致，致使原告之名譽及商譽受損，然名譽及商譽受
   損並不當然致生原告支付公益獻金及遭處罰鍰之結果，行為
   與損害之間並無因果關係，故原告此部分請求，亦屬無理。
6、慰撫金部分：原告主張其因被告之侵權行為，致使原告之名
   譽及商譽受損，然其商譽及名譽遭受如何損害，原告理應加
   以說明，意即，原告於遭受侵害之前，及遭受侵害之後，期
   間前後原告在社會上之評價受有如何損害，應由原告詳細說
   明，否則，原告泛言空指其因侵權行為致受精神痛苦而需3,0
   00,000元方可慰撫其損失，自為無理。參照最高法院62年台
   上字第2806號判例：「公司係依法組織之法人，其名譽遭受
   損害，無精神上痛苦之可言，登報道歉已足回復其名譽，自
   無依民法第195條第1項規定請求精神慰藉金之餘地。」，由
   此可知，退萬步言，縱使被告果真有侵權行為存在並因而造
   成原告之名譽或商譽之損害，惟依上開判例以觀，原告請求
   被告登報道歉已足以回復其名譽或商譽之損害，無由其任意
   再請求慰撫金。
（八）綜上所述，原告之請求於法無據，並聲明：1、原告之訴
      駁回；2、訴訟費用由原告負擔；3、如受不利判決，被告
      願供擔保，請准宣告免假執行。
三、法院之判斷
（一）兩造不爭執之事項：
1、93年10月1日原告所提供給協同中學之烤鴨及宏仁女中之烤鴨
   及高麗菜捲、麻婆豆腐，經行政院衛生署藥物食品檢驗局檢
   驗結果均含有金黃色葡萄球菌腸毒素。
2、依標準作業流程，供應學校之熟食，應於出菜前先為熱炒後
   ，始行出菜。
3、被告於當日送至協同中學之烤鴨未經廚師戊○○熱炒，即行
   出菜。
4、原告事後與宏仁女中及協同中學簽訂和解協議書，分別賠償
   196,176元及256,611元。
5、原告武宦宗因為違反食品衛生管理法，被檢察官緩起訴命令
   支付公益獻金20,000元，並受嘉義市衛生局罰鍰40,000元，
   合計60,000元。
（二）兩造有爭執者為：
1、烤鴨買受者究係訴外人甲○○還是富忠商行之負責人即原告
   武宦宗？
2、被告丁○○當時所交付之烤鴨是否含有A型金黃色葡萄球菌？
3、原告有何損害？其損害額度為何？
4、被告之疏失與原告武宦宗之損害間是否有因果關係？
5、被告乙○○是否為共同侵權行為人？
（三）經查，被告雖抗辯系爭烤鴨之買受者係訴外人甲○○而非
      原告，故當日提供予宏仁女中及協同中學學生食用之烤鴨
      ，不一定是被告提供云云，惟查，93年10月1日宏仁女中
      及協同中學學生食用之烤鴨均是由被告所提供一情，業據
      被告到庭陳述甚明（見本院96年8月27日言詞辯論筆錄）
      ，而宏仁女中與協同中學之餐廳供應餐飲服務，均是由原
      告所經營之富忠商行所承包，有原告所提出之承包合約書
      2紙在卷可稽，另原告從87年4月18日起即是富忠商行之負
      責人一情亦有原告提出之營利事業登記證可憑，且訴外人
      甲○○即為原告之妻，亦為被告所不否認，復查，原告與
      被告丁○○於94年4月間曾就學生食物中毒之事，互有存
      證信函往返，其中並未就原告係烤鴨買受人一情有所爭執
      ，亦有原告所提出之存證信函二紙為證，是原告主張93年
      10月1日宏仁女中及協同中學學生食用之烤鴨係伊向被告
      所買受一情，難謂無稽，被告抗辯買受人應係原告之妻甲○○而非原告云云，自屬臨訟卸責之詞，毫無足採。
（四）再查，原告雖主張：被告等於該日烘烤之烤鴨原本應等到
      冷卻後再裝箱運送，因時間太趕，在沒有完全冷卻之前，
      就進行裝箱，以致高溫密封而腐壞，而產生金黃色葡萄球
      菌腸毒素等語，然為被告所否認，並抗辯：被告丁○○烘
      培烤鴨所使用之烤箱，溫度高達300℃以上，烘培烤鴨需
      費時約1小時，依行政院衛生署藥物食品檢驗局函文，全
      鴨烹調溫度82℃經過15秒後，可殺死金黃色葡萄球菌，故
      被告丁○○製作之系爭烤鴨，必定不含有金黃色葡萄球菌
      ，又被告亦否認於製作完烤鴨之後在完全沒有冷卻之前，
      就進行裝箱，以致於因高溫密封而腐壞等情事，此應由原
      告負舉證之責等語。按當事人主張有利於己之事實，就其
      事實負有舉證之責，民事訴訟法第277條定有明文，又就
      侵權行為言，被害人應就行為人因故意或過失，不法侵害
      其權利之事實負舉證責任，有最高法院58年台上字第1421
      號判例及70年度台上字第2550號判決可參。是本件原告主
      張被告有侵權行為，自應就被告因故意或過失，不法侵害
      其權利之事實負舉證責任。然查，原告對於主張被告有交
      付含有金黃色葡萄球菌之烤鴨一情，雖有提出行政院衛生
      署藥物食品檢驗局檢驗成績書及剪報數份為憑，然查，行
      政院衛生署藥物食品檢驗局檢驗成績書雖檢驗出系爭烤鴨
      含有A型金黃色葡萄球菌，惟系爭烤鴨係由被告製作完成
      ，切塊後裝箱送到原告所承包之廚房，之後再由原告開封
      ，或經熱炒或直接分裝至各班級教室供同學食用，並非由
      被告直接提供給中毒同學食用，故檢驗成績書僅能證明系
      爭烤鴨最終含有A型金黃色葡萄球菌，然該A型金黃色葡萄
      球菌，究竟是在被告製作時即已產生，抑或是在原告處理
      過程中產生，尚屬不明，況且，除了系爭烤鴨外，其他諸
      如高麗菜捲、麻婆豆腐均檢驗出含有A型金黃色葡萄球菌
      ，是尚難以檢驗成績書，認定A型金黃色葡萄球菌係被告
      製作烤鴨時所產生。復查，依原告所提供之剪報，其雖有
      記載「歐姓家禽肉品供應商表示，供應協同中學與宏仁女
      中兩校的鴨肉，是在今天凌晨就進行調理烘培，原本應該
      等到冷卻之後，再裝箱運送，可能是因為時間太趕，在完
      全沒有冷卻之前，就進行裝箱，以至於因高溫密封而腐壞
      等語」，然被告則否認曾經如此表示，姑不論該報載是否
      屬於傳聞，然觀其內容僅表示可能是如何產生云云等臆測
      之詞，而非基於檢驗或確知之結果，自難當成本院認定事
      實之依據，況且「經高溫烘烤之烤鴨，在未冷卻時隨即裝
      箱，若操作環境及操作人員衛生習慣良好不會產生金黃色
      葡萄球菌一情」，亦經本院函詢行政院衛生署藥物食品檢
      驗局，有該局96年5月23日藥檢伍字第096009396號函可證
      ，是難認原告就此事實，業盡其舉證之責。
（五）又查，金黃色葡萄球菌最適生長溫度為37℃，生長溫度範
      圍為6℃至48℃，全鴨烹調溫度82℃經過15秒後，可殺死
      此菌，此菌無法於300℃生存一情，業經本院函詢行政院
      衛生署藥物食品檢驗局，有該局96年5月23日藥檢伍字第
      09600 9396號函及96年4月23日藥檢伍字第0960007171號
      函在卷可稽，而將全鴨烤熟其溫度一定是超過82℃，且時
      間需多於15秒一情，乃屬眾所皆知之常識，是在原告將鴨
      烤熟那階段，不致於會有金黃色葡萄球菌存在一情，應可
      認定。又經高溫烘烤之烤鴨，在未冷卻時隨即裝箱，若操
      作環境及操作人員衛生習慣良好不會產生金黃色葡萄球菌
      ，亦有上開行政院衛生署藥物食品檢驗局96年5月23日藥
      檢伍字第096009396號函可證，故重點是應在於「操作環
      境及操作人員衛生習慣」，單純將高溫烘烤之烤鴨，在未
      冷卻時隨即裝箱，並不會產生金黃色葡萄球菌，因此原告
      指稱被告在完全沒有冷卻之前，就進行裝箱，以至於因高
      溫密封而產生葡萄球菌云云，自難認可採。又被告於鴨子
      烤好後及將鴨子掛在架子上用電風扇吹涼，之後即切塊放
      在隔熱袋用紙箱密封，送至原告指定之處所一情，業據被
      告到庭具結陳述甚明，是從其處理過程，並無法看出其操
      作環境及衛生習慣有何疏失而導致產生金黃色葡萄球菌之
      處，就此原告亦無提出任何證據資料足證被告之操作環境
      及操作人員衛生習慣有何不良之處，是尚難遽以認定系爭
      烤鴨所函知金黃色葡萄球菌是由被告烤完鴨後之處理過程
      所產生。
（六）反觀原告之處理過程：在93年10月1日當天，被告係約八
      點半至九點之間將烤鴨送至協同中學及宏仁女中一情，業
      據本院隔離訊問被告二人，該二人具結陳述甚明（見本院
      96 年8月27日言詞辯論筆錄），核與證人即原告派駐宏仁
      女中之會計丙○○證述：烤鴨是約九點多送來等語（見本
      院96年5月10日言詞辯論筆錄）相符，並與被告丁○○於
      事發當日向嘉義縣衛生局調查人員陳述：烤鴨是於上午八
      點半送到協同中學等語（見嘉義地方法檢察署93年度偵字
      第6761號卷第11頁）一致，堪認此情為真實。至於證人即
      原告所聘僱之廚師戊○○雖證述：烤鴨約於十點至十一點
      送到云云，然與前開證人丙○○及被告所述明顯不符，難
      認戊○○此部分證言可採。是從系爭烤鴨送至宏仁女中及
      協同中學後，一直到學生十二點午休食用，中間乃有三個
      多小時之間隔，而為了避免金色葡萄球菌之產生，食品如
      不立即供食用，應保存於5度C以下一情，有上開偵查卷所
      附之衛生資訊可參，另烤鴨於八點多送到學校，可能在十
      二點多產生葡萄球菌一事，亦據專家證人林健仕於偵訊中
      結證述甚明（見上開偵查卷第40頁），復依標準作業流程
      ，供應學生之熟食，應於出菜前先為熱炒後，始行出菜一
      情，為兩造所不爭執，而被告於當日送至協同中學之烤鴨
      未經廚師戊○○熱炒，即行出菜一情，則為原告所自承，
      是原告自己處理食物之之流程，顯然有違學校供食之標準
      作業程序及相關衛生規定，其處理程序之疏失極有可能產
      生A型金黃色葡萄球菌一情，應可認定。又查，除了系爭
      烤鴨外，宏仁女中當日所食用之高麗菜捲、麻婆豆腐均檢
      驗出含有A型金黃色葡萄球菌，有原告所提出之行政院衛
      生署藥物食品檢驗局檢驗成績書可證，依此足見不只有系
      爭烤鴨出問題，其他非被告所提供之食物均有發生問題。
      對此原告雖主張：因為宏仁女中之伙食團廚房丙○○原本
      依被告之指示亦將被告送來之烤鴨直接倒入食物分裝筒內
      ，嗣經訴外人甲○○發現不宜，應重新加熱過後，始可供
      進食，因而再將分裝筒內之烤鴨倒出炒過，嗣因高麗菜捲
      ，做好後倒入原先分裝烤鴨之菜筒內，以致受到烤鴨所含
      有之A型金黃色葡萄球菌腸毒素所感染云云，然查，依原
      告所述，原告之廚房人員，將不同之食物倒入同一分裝桶
      分裝，中間均未經清洗，其流程有違餐飲製備流程規劃應
      避免交叉污染之嘉義縣衛生局良好衛生規章（見偵查卷第
      33頁），廚房人員之操作衛生習慣顯然不良，再者，本件
      不但裝入同一分裝筒內之高麗菜捲驗出A型金黃色葡萄球
      菌，連未裝入分裝桶之麻婆豆腐也含有A型金黃色葡萄球
      菌，是原告上開主張顯難採憑。據此，原告自己之廚房在
      處理食物時不僅違反學校廚房標準作業程序，且其廚房人
      員操作衛生習慣亦屬不良，揆諸前開行政院衛生署藥物食
      品檢驗局96年5月23日藥檢伍字第096009396號函示，金黃
      色葡萄球菌產生之亦可能在於「操作環境及操作人員衛生
      習慣」，是系爭烤鴨所含之A型金黃色葡萄球菌亦可能是
      產生在原告廚房處理階段。況查，本件學生食物中毒事件
      發生後，經過嘉義縣政府衛生局加以調查食物中毒發生原
      因，嘉義縣政府僅對原告課徵罰鍰，並未對被告加以處罰
      ，而嘉義地方法院檢察署亦僅將原告列為違反食品衛生管
      理法之偵查被告，對之為緩起訴處分，亦未對被告進行追
      訴，故難認本件被告有何違反食品衛生管理法之不法之侵
      權行為。
（七）綜上，本件原告既無法舉證證明被告有交付含有金黃色葡
      萄球菌烤鴨之不法侵權行為，從而，原告基於侵權行為之
      法律關係，請求被告賠償5,824,487元，並自起訴狀繕本
      送達被告之翌日起至清償日止，按年息百分之五計算之利
      息，為無理由，應予駁回。又原告之訴既經駁回，其假執
      行之聲請，亦失所附麗，應併予駁回。
四、本件事證已臻明確，兩造其餘諸如原告有何損害？其損害額
    度為何？被告之疏失與原告武宦宗之損害間是否有因果關係
    ？及被告乙○○是否為共同侵權行為人？等攻擊、防禦方法
    及所提證據，核與本判決結論無影響，爰不逐一論列，併此
    敘明。
五、據上論結，本件原告之訴為無理由，依民事訴訟法第78條，
    判決如主文。
中　　華　　民　　國　　96　　年　　9　　月　　10　　日
                  民二庭法　官　黃明展
以上正本係照原本作成
如對本判決上訴須於判決送達後20日內向本院提出上訴狀
中　　華　　民　　國　　96　　年　　9　　月　　10　　日
                        書記官　陳昭煌
